臺灣彰化地方法院民事裁定
110年度監宣字第368號
聲  請  人  黃紋范  

相  對  人  張秋香  

關  係  人  邱小惠  

            張素靜  
            張慧卿  
            張史奇  
            張升瑛  
            張鴻仁  
上列當事人間聲請選定監護人等事件，本院裁定如下： 
    主    文
選定黃紋范（女，民國00年0月00日生，身分證統一編號：Z0000
00000號）為受監護宣告之人張秋香（女，民國00年00月00日生
，身分證統一編號：Z000000000號）之監護人。
指定邱小惠（女，民國00年0月0日生，身分證統一編號：Z00000
0000號）為會同開具財產清冊之人。
聲請費用新臺幣壹仟元由相對人負擔。 
    理    由
壹、聲請意旨略以：聲請人與關係人邱小惠皆為相對人之弟媳，
    相對人前經本院以民國89年度禁字第29號裁定宣告為禁治產
    人，由母親張謝柔擔任監護人，惟張謝柔已於110年10月9日
    死亡，生前口頭指定聲請人擔任相對人之監護人，相對人之
    父母及祖父母、外祖父母皆已死亡，相對人未婚亦無子女，
    住在珍瑩老人養護中心已20多年，為利日後代為處理事務，
    爰請求選定聲請人為相對人之監護人，並指定關係人邱小惠
    為會同開具財產清冊之人等語。
貳、按民法總則中華民國97年5月2日修正之條文施行前，已為禁
    治產宣告者，視為已為監護宣告。民法規定之禁治產或禁治
    產人，自民法總則中華民國97年5月2日修正之條文施行後，
    一律改稱為監護或受監護宣告之人，民法總則施行法第4條
    第2項、第4條之1定有明文。又中華民國97年5月2日修正之
    民法親屬編第四章條文施行前所設置之監護人，於修正施行
    後，適用修正後之規定，民法親屬編施行法第14條之2亦有
    明文。本件相對人張秋香前於89年6月12日經本院宣告為禁
    治產人乙節，業經本院依職權調閱本院89年度禁字第29號卷
    宗核閱屬實，依上開規定，視為已為監護宣告，應適用修正
    後條文之規定，合先敘明。
參、次按受監護宣告之人應置監護人；監護人死亡者，法院得依
    受監護宣告之人、四親等內之親屬、檢察官、主管機關或其
    他利害關係人之聲請，或依職權，另行選定適當之監護人，
    此於成年人之監護亦有準用，此有民法第1110條、第1106條
    第1項及第1113條規定可參。又按法院選定監護人時，應依
    職權就配偶、四親等內之親屬、最近一年有同居事實之其他
    親屬、主管機關、社會福利機構或其他適當之人選定一人或
    數人為監護人，並同時指定會同開具財產清冊之人；再法院
    選定監護人時，應依受監護宣告之人之最佳利益，優先考量
    受監護宣告之人之意見，審酌一切情狀，並注意下列事項：
    （一）受監護宣告之人之身心狀態與生活及財產狀況。（二
    ）受監護宣告之人與其配偶、子女或其他共同生活之人間之
    情感狀況。（三）監護人之職業、經歷、意見及其與受監護
    宣告之人之利害關係。（四）法人為監護人時，其事業之種
    類與內容，法人及其代表人與受監護宣告之人之利害關係，
    此亦有民法第1111條第1項、第1111條之1規定可參。
肆、經查，相對人為59年10月28日生，前經本院以89年度禁字第
    29號裁定宣告為禁治產人，由其母張謝柔擔任監護人，聲請
    人、關係人邱小惠均為相對人之弟媳，相對人之原監護人張
    謝柔已於110年10月9日死亡，相對人之父親張道金早於89年
    3月7日死亡等情，業經聲請人提出戶籍謄本、親屬系統表、
    身心障礙證明等件為證，且有本院依職權調閱之89年度禁字
    第29號案卷可憑，是相對人之原監護人張謝柔既已死亡，無
    從再擔任受相對人之監護人。再聲請人雖未提出相對人祖父
    母、外祖父母之戶籍謄本證明彼等已死亡，然相對人之父親
    張道金、母親張謝柔既分別為25年次、28年次，顯然相對人
    之內外祖父母之年齡更高，則聲請人主張彼等已死亡，應堪
    採信。再相對人目前既住在養護中心，未婚亦無子女，無同
    居之兄姐，聲請人為相對人之弟媳，自得依首揭規定，聲請
    為相對人另行選定監護人。本院審酌聲請人與關係人邱小惠
    皆為相對人之弟媳，與相對人之戶籍地在隔壁，應可適切照
    護相對人、協助處理相對人日常事務，併參以相對人之兄弟
    姊妹即關係人張素靜、張慧卿、張史奇、張升瑛、張鴻仁等
    人均同意由聲請人擔任相對人之監護人、由關係人邱小惠擔
    任會同開具財產清冊之人，此有同意書在卷可稽，本院認為
    由聲請人擔任相對人之監護人，並指定關係人邱小惠為會同
    開具財產清冊之人，應符合相對人之最佳利益，爰裁定如主
    文所示。另依民法第1113條準用同法第1099條之規定，聲請
    人應於2個月內會同開具財產清冊之人開具財產清冊，並陳
    報法院，附此敘明。
伍、依家事事件法第164條第2項，裁定如主文。
中　　華　　民　　國　110　　年　　10　　月　　29　　日
                  家事法庭　　法　官　詹秀錦
以上正本係照原本作成。
如對本裁定抗告，須於裁定送達後十日之不變期間內，向本院提
出抗告狀，並繳納抗告費新臺幣 1 千元。
中　　華　　民　　國　110　　年　　10　　月　　29　　日
                               書記官　莊惠雯